臺灣雲林地方法院刑事判決
110年度簡上字第33號
上  訴  人
即  被  告  林宸吉


選任辯護人  康志遠律師(法扶律師)
上列被告因竊盜案件，不服本院110年度簡字第60號第一審刑事
簡易判決（起訴案號：110年度偵字第786號），提起上訴，本院
管轄之第二審合議庭判決如下：
    主  文
上訴駁回。
    事  實
一、乙○○於民國109年12月11日下午1時許，騎乘車牌號碼000-00
    00號普通重型機車，至雲林縣○○鄉○○路00號之「台灣大哥大
    門市」，先向店員詢問iPhone手機事宜後，趁店員忙碌之際
    ，竟意圖為自己不法之所有，基於竊盜之犯意，徒手拔走店
    內所陳列規格為12PROMAX-128G-5G之iPhone展示手機1支（
    價值新臺幣【下同】3萬7,900元，下稱本案手機），得手後
    離去。嗣經警據報後，調閱店內及附近路口監視器畫面，發
    現乙○○涉案，並於同日下午4時35分許，扣得乙○○提出之本
    案手機，始查悉上情。
二、案經雲林縣警察局臺西分局報告臺灣雲林地方檢察署檢察官
    偵查起訴。
    理  由
壹、程序方面
    本判決所引用上訴人即被告乙○○以外之人於審判外之陳述，
    檢察官、被告及辯護人於本院審理時表示同意作為證據（簡
    上卷二第37頁），且迄於言詞辯論終結前亦未聲明異議，本
    院審酌上開證據資料製作時之情況，尚無違法不當及證明力
    明顯過低之瑕疵，認為以之作為證據應屬適當，依刑事訴訟
    法第159條之5第1項規定，有證據能力。
貳、實體方面
一、訊據被告固坦承有於上開時間，至上開地點，竊走本案手機
    之客觀事實，惟矢口否認有何竊盜之犯行，辯稱：我不是偷
    東西，那天我沒吃藥，好像在夢遊，迷迷糊糊，我以為我爸
    緊急叫我回去，以為家裡出事情就跑出去云云(簡上卷二第3
    6頁至第44頁)；辯護人為被告辯護稱：被告坦承拿取店內本
    案手機的客觀行為，但否認有竊盜故意，被告90幾年就開始
    看精神科，也有中度身心障礙證明，精神鑑定報告也說判斷
    能力確實受其精神病狀影響有起伏云云(簡上卷二第46頁)。
    經查：
　㈠被告於上開時間，至上開地點，拔走本案手機之事實，經證
    人即台灣大哥大門市店員丙○○於警詢指述在案（偵卷第15頁
    至第17頁），並有現場照片及監視器畫面擷圖8張、車輛詳
    細資料報表、雲林縣警察局臺西分局麥寮分駐所受理各類案
    件紀錄表、發生竊盜案件紀錄表及失竊現場地圖、受理刑事
    案件報案三聯單、證物領據各1紙、雲林縣警察局臺西分局
    扣押筆錄、扣押物品目錄表1份在卷可稽（偵卷第23頁至第2
    9頁、第33頁至第49頁），且為被告所不爭執，此部分事實
    ，堪以認定。
　㈡被告雖以前詞置辯，惟：
　⒈證人丙○○於警詢證稱：被告先到門市詢問iPhone手機，當時
    店內有客人，他不願等待，在店內閒逛，就將我們展示機拔
    走等語(偵卷第16頁)，而被告於警詢時供稱：我昨天沒睡覺
    ，再加上門市小姐不給我辦手機，我心生不滿便將該展示機
    的防竊繩破壞並竊取手機等語(偵卷第12頁)，於偵查中亦稱
    ：(問：你於警詢所述拿走手機過程是否實在？)實在，我拿
    手機當時沒吃藥等語(偵卷第76頁)，核與證人丙○○證述竊取
    過程情節相符，堪認被告就其未付款而竊取本案手機一節知
    之甚詳，且被告於案發前有詢問購買iPhone手機事宜，嗣後
    將本案手機拔下竊取得手，其手法與佯裝一般顧客挑選相關
    產品，伺機行竊之竊盜犯無異，犯後又能自行騎乘機車離去
    現場，可見被告於行為時，對其自身行為應具有相當之認識
    與支配能力，卻仍決意為之，顯然具有為自己不法所有之意
    圖及竊盜犯意。
　⒉另經本院函請臺中榮民總醫院鑑定被告於行為時是否有因精
    神障礙或其他心智缺陷，致不能辨識其行為違法或欠缺依其
    辨識而行為之能力；或因前項之原因，致其辨識行為違法或
    依其辨識而行為之能力，顯著減低之情形，結果為：「參、
    檢查結果：一、心理測驗：…結論與建議：…當天個案(即被
    告)可以清楚了解理解社會法律的規範及限制，清楚未經同
    意不可隨意拿取物品，個案對於犯罪情形之判斷應無困難，
    會談中並未受其幻聽或被控制妄想而竊取物品。二、精神狀
    態檢查：於鑑定過程中，林男(即被告)意識清醒，但注意力
    僅可短暫集中，整體尚可配合鑑定流程。言談可部分切題，
    但結構鬆散跳躍，内容多談及鬼神有疑似誇大或宗教内容相
    關之妄想。於情緒方面整體尚稱平穩，於會談過程中無觀察
    到躁動或怪異行為，亦否認有幻覺等情形。肆、鑑定結果及
    建議：一、依所鑑定內容與所附卷宗病歷資料，林男過去有
    精神科就診紀錄，診斷有注意力不足過動症及雙極性情感疾
    患(躁鬱症)但治療情形並不理想，其判斷能力確實受長期精
    神症狀影響有起伏。藉由此次鑑定時之會談及測驗結果，推
    論目前林男本次「行為時」並未受精神症狀干擾影響，無法
    評估其「行為時」辨識行為違法能力是否顯著減低。另根據
    林男所述，其案發「行為時」過程意識清醒且可清楚表達案
    發經過，且並非完全不能控制當下之行為，故其案發時但並
    未完全喪失辨識之能力。」等情，有臺中榮民總醫院110年1
    2月7日函暨所附被告精神鑑定報告書1份存卷為憑（簡上卷
    二第3頁至第13頁）。益徵其於行為當時並無受到其精神疾
    病之影響，致不能辨識其行為違法或欠缺依其辨識而行為之
    能力，或有顯著減低之情形，未達阻卻犯罪故意或責任能力
    之程度。被告、辯護人所辯，核屬無據。
  ㈢綜上所述，被告所辯，顯屬事後卸責之詞，要難採信。本案
    事證明確，被告犯行堪以認定，應依法論科。
二、論罪科刑之理由
　㈠核被告所為，係犯刑法第320條第1項之竊盜罪。
　㈡原審基於上開事證，認被告犯行明確，而援引刑事訴訟法第4
    49條第2項、第454條第2項、刑法第320條第1項、第41條第1
    項前段、刑法施行法第1條之1第1項，並審酌被告有多次竊
    盜經判處拘役刑之前科紀錄，素行非佳，其仍不知以正當方
    法取得財物，率為本案竊盜犯行，缺乏尊重他人財產權之觀
    念，亦影響社會善良風氣及治安，實在不可取；衡以被告所
    為雖造成被害人即前揭臺灣大哥大門市受有財產上損失，然
    被告所竊得手機業經領回，被害人並表示：本案請法院依法
    處理等語，兼考量被告終已坦承犯行，並表示知錯，具有悔
    意，犯後態度尚可，暨被告罹患精神疾病，領有中度第1類
    中華民國身心障礙證明、重大傷病免自行部分負擔證明卡，
    自陳因病無法工作，精神好時會幫忙照顧父母，仰賴家人資
    助維生，哥哥已經過世，家中尚有大嫂、妻子（在六輕工作
    ）及3名未成年子女之家庭狀況等一切情狀，量處有期徒刑2
    月，如易科罰金，以1,000元折算1日，就沒收部分亦說明被
    告竊得之手機1支，雖為其犯罪所得，但經被害人領回，依
    刑法第38條之1第5項之規定，不予宣告沒收或追徵，其認事
    用法均無違誤，量刑亦屬妥適，被告雖以前揭情詞置辯，惟
    均不足採信，其猶執前詞指摘原判決不當，非有理由，應予
    駁回。
　㈢被告於原審坦承犯行，嗣於本院審理時翻異前揭之認罪供述
    ，否認犯行，量刑基礎雖有變更，然由被告上訴或為被告之
    利益而上訴者，除因原審判決適用法條不當而撤銷者外，第
    二審法院不得諭知較重於原審判決之刑，刑事訴訟法第370
    條第1項定有明文。易言之，由被告上訴或為被告之利益而
    上訴，僅限於因原審判決適用法條不當而撤銷者，始可諭知
    較重之刑。本件為被告上訴，檢察官並未上訴，且原審判決
    並無適用法條不當，依據前開刑事訴訟法之不利益變更原則
    ，自不得諭知較原審判決為重之刑，併予敘明。
據上論斷，應依刑事訴訟法第455條之1第1項、第3項、第368條
，判決如主文。
本案經檢察官甲○○提起公訴；經檢察官蔡少勳、黃立夫到庭執行
職務。
中    華    民    國   111    年    1    月     25    日
                  刑事第二庭  審判長法  官    王紹銘    
                                     法  官    簡鈺昕   
                                      法  官    黃麗竹
以上正本證明與原本無異。 
不得上訴。
　　　　　　　　　　　　　　　 　　　書記官    黃巧吟　
中    華    民    國   111    年    1    月     25    日